【裁判字號】    98,訴緝,110
【裁判日期】    980831
【裁判案由】    毒品危害防制條例
【裁判全文】
臺灣高雄地方法院刑事判決             98年度訴緝字第110號
公  訴  人  臺灣高雄地方法院檢察署檢察官
被      告  甲○○
                      (
上列被告因毒品危害防制條例案件，經檢察官提起公訴（97年度
毒偵字第6200號），本院判決如下：
    主  文
甲○○犯施用第一級毒品海洛因罪，累犯，處有期徒刑壹年。
    事  實
一、甲○○前因施用毒品案件，經本院90年度毒聲字第5181號裁
    定送觀察、勒戒後，認有繼續施用毒品之傾向，而以90年度
    毒聲字第5736號裁定令入戒治處所施以強制戒治，再以91年
    度毒聲第1236號裁定停止戒治，所餘期間付保護管束，復經
    本院91年度毒聲字第4294號裁定撤銷停止強制戒治，再令入
    戒治處所施以強制戒治，於92年3 月6 日執行完畢而釋放，
    另由台灣高雄地方法院檢察署檢察官於92年4 月1 日以92年
    度戒毒偵字第277 號為不起訴處分確定。再因施用第一級毒
    品案件，經本院以94年訴字第4209號判決有期徒刑8 月確定
    ，於96年7 月16日執行完畢。詎仍不知戒絕毒癮，復基於施
    用第一級毒品及第二級毒品之犯意，於97年5 月26日某時，
    在高雄縣仁武鄉○○○街16號之4 ，同時以針筒注射之方式
    ，施用海洛因及甲基安非他命。嗣於97年5 月27日15時許，
    在高雄市○○區○○路上，為警攔查並採尿送驗，始悉上情
    。
二、案經高雄市政府警察局三民第二分局報請臺灣高雄地方法院
    檢察署檢察官偵查起訴。
    理  由
一、按被告甲○○所為係犯死刑、無期徒刑、最輕本刑為3 年以
    上有期徒刑以外之罪，其於準備程序中就被訴事實為有罪之
    陳述，經受命法官告知簡式審判程序之旨，並聽取公訴人、
    被告之意見後，本院合議庭認為適宜由受命法官獨任進行簡
    式審判程序，依刑事訴訟法第273 條之1 第1 項規定，裁定
    由受命法官獨任進行審判程序，合先敘明。
二、上揭事實，業據被告於本院審理時供承不諱，且被告於97年
    5 月27日經警攔查，發現有多項毒品前科，而採集尿液送檢
    驗之結果，呈現嗎啡及甲基安非他命陽性反應，此有高雄市
    立凱旋醫院98年6 月9 日濫用藥物尿液檢驗報告、高雄市政
    府警察局三民第二分局濫用藥物尿液檢體監管紀錄表各1 份
    ，在卷可稽。是被告之任意性自白核與事實相符，洵堪採為
    論罪科刑之依據。本案事證明確，被告上開施用第一級及第
    二級毒品之犯行，堪以認定，應依法論科。
三、按毒品危害防制條例前於92年7 月9 日修正公布，自93年1
    月9 日施行，觀之該條例第20條、第23條之立法理由，修正
    後毒品危害防制條例就施用毒品者，只於「初犯」及「5 年
    後再犯」二種情形，有其追訴條件之限制，即須於初犯經觀
    察、勒戒或強制戒治釋放後，5 年內均無施用毒品之行為，
    始能認其前所實施之觀察、勒戒或強制戒治已足遮斷毒癮，
    而得於5 年後再犯時，再予適用初犯之規定，重行觀察、勒
    戒等程式。倘5 年內已經再犯，被依法追訴處罰，縱其第3
    次（或第3 次以上）施用毒品之時間在初犯釋放5 年以後，
    即與「5 年後再犯」之情形有別，且因已於「5 年內再犯」
    ，顯見其再犯率甚高，原實施觀察、勒戒或強制戒治，已無
    法收其實效，而無5 年戒斷期之存在，自無再經觀察、勒戒
    及強制戒治之必要，應得逕行追訴處罰（最高法院95年台上
    字第1071號判決參照）。本件被告前施用毒品案件，經本院
    90年度毒聲字第5181號裁定送觀察、勒戒後，認有繼續施用
    毒品之傾向，而以90年度毒聲字第5736號裁定令入戒治處所
    施以強制戒治，再以91年度毒聲第12 36 號裁定停止戒治，
    所餘期間付保護管束，復經本院91年度毒聲字第4294號裁定
    撤銷停止強制戒治，再令入戒治處所施以強制戒治，於92年
    3 月6 日執行完畢而釋放，另由台灣高雄地方法院檢察署檢
    察官於92年4 月1 日以92年度戒毒偵字第277 號為不起訴處
    分確定。再因施用第一級毒品案件，經本院以94年訴字第42
    09號判決有期徒刑8 月確定，於96年7 月16日執行完畢等節
    ，此有臺灣高雄地方法院檢察署刑案資料查註紀錄表、全國
    施用毒品案件紀錄表及臺灣高等法院被告前案紀錄表各1 份
    在卷可參，是被告於強制戒治執行完畢釋放後，5 年內再犯
    上開施用毒品罪，並經判決處刑，則其再度犯本件施用毒品
    犯行，雖距前述強制戒治執行完畢釋放後已逾5 年，揆諸前
    開說明，仍應依法論科。
四、按海洛因及甲基安非他命為毒品危害防制條例第2 條第2 項
    第1 款、第2 款所規定之第一級及第二級毒品，故核被告所
    為，係犯毒品危害防制條例第10條第1 項之施用第一級毒品
    海洛因罪及同條第2 項之施用第二級毒品甲基安非他命罪。
    公訴人前雖起訴被告係分別施用第一級、第二級毒品各1 次
    之犯行，惟毒品施用者可視其習性，混用任何毒品，海洛因
    亦可置於玻璃球中以火燒烤方式供吸食者吸取煙氣施用，若
    其混合甲基安非他命並以火燒烤方式供吸食者施用後，經人
    體代謝所排出之尿液可驗出嗎啡及安非他命等成份等情，為
    本院審理毒品案件職務上已知之事實，是被告同時施用第一
    、二級毒品乙情，並無不能，應屬為真。被告以一施用毒品
    行為同時觸犯施用第一級毒品與第二級毒品罪，為想像競合
    犯，應從較重之施用第一級毒品海洛因罪處斷。再被告前因
    施用第一級毒品案件，經本院以94年訴字第4209號判決有期
    徒刑8 月確定，於96年7 月16日執行完畢等節，有臺灣高雄
    地方法院檢察署刑案資料查註紀錄表、全國施用毒品案件紀
    錄表及臺灣高等法院被告前案紀錄表各1 份在卷可憑，其於
    刑之執行完畢後，5 年內再犯本件有期徒刑以上之罪，為累
    犯，應依刑法第47條第1 項規定，加重其刑。本院審酌被告
    經觀察、勒戒與強制戒治並處刑後，仍不知悔改，不思戒絕
    其毒癮而再次違犯本件施用毒品罪，顯然缺乏戒絕毒品之決
    心，有再入監矯治之必要，惟念其於犯罪後坦承犯行及所犯
    為自戕行為等一切情狀，量處如主文所示之刑，以資懲儆。
據上論斷，應依刑事訴訟法第273 條之1 、第299 條第1 項前段
，毒品危害防制條例第10條第1 項、第2 項，刑法第11條前段、
第55條、第47條第1 項，判決如主文。
本案經檢察官許怡萍到庭執行職務。
中    華    民    國    98    年    8     月    31    日
                刑事第十二庭  法  官  楊珮瑛
以上正本證明與原本無異。
如不服本判決應於收受送達後10日內向本院提出上訴書狀，並應
敘述具體理由；如未敘述上訴理由者，應於上訴期間屆滿後20日
內向本院補提理由書（均須按他造當事人之人數附繕本）「切勿
逕送上級法院」。
中    華    民    國    98    年    9     月    1     日
                              書記官  郭南宏
附錄本件論罪科刑法條全文
毒品危害防制條例第10條第1項
施用第一級毒品者，處六月以上五年以下有期徒刑。


司法院資訊處製作；財團法人民間司法改革基金會備份。
